臺灣高等法院刑事裁定
109年度聲字第3682號
聲  請  人  臺灣高等檢察署檢察官
受  刑  人  蕭宇清



上列聲請人因受刑人數罪併罰有二裁判以上，聲請定其應執行之
刑（聲請案號：臺灣高等檢察署109年度執聲字第1858號），本
院裁定如下：
    主  文
甲○○犯如附表所示各罪所處之刑，應執行有期徒刑參年柒月。
    理  由
一、聲請意旨略以：受刑人甲○○（下稱受刑人）因強制性交等數
    罪，先後經判決確定如附表，應依刑法第53條及第51條第5
    款、第50條第2項之規定，定其應執行之刑，爰依刑事訴訟
    法第477條第1項之規定聲請定應執行之刑等語。
二、相關法律適用部分：
（一）新舊法比較：
   1、按併合處罰之數罪，分別判刑確定，應依刑法第51條之規
      定，定其應執行之刑。又94年2月2日修正公布、95年7月1
      日施行前刑法（下稱舊法；施行後刑法下稱新法）第51條
      第5款規定：「宣告多數有期徒刑者，於各刑中之最長期
      以上，各刑合併之刑期以下，定其刑期。但不得逾二十年
      。」新法將該但書修正為「不得逾三十年」，乃屬法律之
      變更，有同法第2條第1項規定之適用（最高法院99年度台
      抗字第406號裁定意旨參照）。本件受刑人所犯如附表編
      號1所示之罪，於95年7月1日之前犯之，而修正前刑法第5
      1條第5款規定：「宣告多數有期徒刑者，於各刑中之最長
      期以上，各刑合併之刑期以下，定其刑期。但不得逾20年
      。」，修正後刑法第51條第5款則規定：「宣告多數有期
      徒刑者，於各刑中之最長期以上，各刑合併之刑期以下，
      定其刑期。但不得逾30年。」，經比較新舊法，修正前刑
      法較有利於行為人，依刑法第2條第1項前段之規定，應依
      修正前刑法第51條第5款定應執行刑。
   2、又刑法第50條有關數罪併罰要件之規定於102年1月23日修
      正，並自102年1月25日起施行。修正前刑法第50條規定：
      「裁判確定前犯數罪者，併合處罰之」；修正後刑法第50
      條規定：「裁判確定前犯數罪者，併合處罰之。但有下列
      情形之一者，不在此限：一得易科罰金之罪與不得易科罰
      金之罪。二得易科罰金之罪與不得易服社會勞動之罪。三
      得易服社會勞動之罪與不得易科罰金之罪。四得易服社會
      勞動之罪與不得易服社會勞動之罪。前項但書情形，受刑
      人請求檢察官聲請定應執行刑者，依第51條規定定之」，
      即增訂第1項但書及第2項之規定。經比較新舊法結果，法
      院裁定應執行刑時，未必減免受刑人之刑期，而修正前刑
      法剝奪受刑人原得自行決定是否聲請定執行刑之權利，屬
      不利於受刑人，自應適用新法之規定，為得否定其應執行
      刑之依據。準此，本件合於數罪併罰之數罪，其中有得易
      科罰金之罪與不得易科罰金之罪，須經受刑人請求檢察官
      聲請，始得定其應執行之刑。
（二）數罪併罰定應執行之刑之外部性界限及內部性界限：
　　　法律上屬於自由裁量之事項，有其外部性界限及內部性界
      限，並非概無拘束。依據法律之具體規定，法院應在其範
      圍選擇為適當之裁判者，為外部性界限；而法院為裁判時
      ，應考量所適用之法規之目的及法律秩序之理念所在者，
      為內部性界限。法院為裁判時，二者均不得有所逾越。在
      數罪併罰，有2裁判以上，定其應執行之刑之案件，法院
      所為刑之酌定，固屬自由裁量之事項，然仍應受前揭外部
      性界限及內部性界限之拘束（最高法院103年度台抗字第7
      16號裁定意旨參照）。就內部性界限而言，法律上屬於自
      由裁量之事項，雖非概無法律性之拘束，以法院就宣告刑
      自由裁量權之行使而言，應受比例原則、公平正義原則之
      規範，並謹守法律秩序之理念，體察法律之規範目的，使
      其結果實質正當，俾與立法本旨相契合，亦即合於裁量之
      內部性界限（最高法院105年度台抗字第267號裁定意旨參
      照），在量刑權之法律拘束性原則下，依刑法第51條第5
      款之規定，採限制加重原則，以宣告各刑中之最長期為下
      限，各刑合併之刑期為上限，但最長不得逾30年，資為量
      刑自由裁量權之外部界限，並應受法秩序理念規範之比例
      原則、平等原則、責罰相當原則、重複評價禁止原則等自
      由裁量權之內部抽象價值要求界限之支配，使以輕重得宜
      ，罰當其責，俾符合法律授與裁量權之目的，以區別數罪
      併罰與單純數罪之不同，兼顧刑罰衡平原則（最高法院10
      5年度台上字第428號裁判意旨參照）。
（三）按數罪併罰之案件，雖應依刑法第50條、第51條規定就數
      罪所宣告之刑定其應執行之刑，然此僅屬就數罪之刑，如
      何定其應執行者之問題，本於數宣告刑，應有數刑罰權，
      此項執行方法之規定，並不能推翻被告所犯係數罪之本質
      ，若其中一罪之刑已執行完畢，自不因嗣後定其執行刑而
      影響先前一罪已執行完畢之事實。
三、經查：
（一）受刑人因強制性交等數罪，經臺灣高雄地方法院及本院判
      決如附表所示之刑，並均確定在案，有各該判決及本院被
      告前案紀錄表在卷可按，受刑人所犯附表編號2所示之罪
      ，犯罪時間在附表編號1所示之罪判決確定前所犯，且本
      件聲請定應執行刑之犯罪事實最後判決法院為本院等情，
      有相關刑事判決書及本院被告前案紀錄表在卷可查，是上
      開犯罪乃於裁判確定前所犯之數罪。又所犯附表編號1所
      示之罪刑，屬得易科罰金，編號2所示之罪刑為不得易科
      罰金之罪刑，受刑人已依刑法第50條第2項規定請求檢察
      官為本件聲請，有受刑人於109年8月26日簽立定刑聲請切
      結書附卷可按（見本院卷第6頁），檢察官向本院聲請定
      其應執行之刑，經核尚無不合，應予准許。
（二）本件受刑人所犯如附表所示之罪分別係違反稅捐稽徵法案
      件（編號1）及強制性交罪（編號2）等各犯罪態樣、手段
      及侵害之法益均有不同，斟酌受刑人所犯上開各罪責任非
      難重複程度及對全體犯罪為整體之非難評價，暨前述各罪
      定應執行刑之外部界限（即各宣告刑中刑期最長之有期徒
      刑3年6月以上，各刑合併之刑期有期徒刑3年8月以下）及
      內部界限，定其應執行之刑如主文所示。至於受刑人所犯
      附表編號1所示之罪原本雖得易科罰金，因與附表編號2所
      示不得易科之罪併合處罰結果而不得易科罰金時，原可易
      科部分所處之刑，自毋庸為易科罰金折算標準之記載（司
      法院大法官釋字第144號解釋要旨參照）。又受刑人所犯
      如附表編號1之罪已執行完畢，應由檢察官於指揮執行時
      扣除之，附此敘明。
四、據上論斷，應依刑事訴訟法第477條第1項，刑法第2條第1項
    、第50條第1項但書、第2項、第53條、修正前刑法第51條第
    5款，裁定如主文。
中　　華　　民　　國　　109 　年　　9 　　月　　21　　日
                  刑事第十四庭審判長法　官  黃斯偉
                                    法　官  許泰誠
                                    法　官  程克琳
以上正本證明與原本無異。
如不服本裁定，應於收受送達後五日內向本院提出抗告狀。
                                    書記官  劉靜慧 
中　　華　　民　　國　　109 　年　　9 　　月　　21　　日